【裁判字號】    96,易,3293
【裁判日期】    970129
【裁判案由】    侵占
【裁判全文】
臺灣板橋地方法院刑事判決              96年度易字第3293號
公  訴  人  臺灣板橋地方法院檢察署檢察官
被      告  丙○○
上列被告因侵占案件，經檢察官提起公訴（96年度偵字第23163
號），本院判決如下：
    主  文
丙○○意圖為自己不法之所有，而侵占對於業務上所持有之物，
處有期徒刑陸月，如易科罰金，以新臺幣貳仟元折算壹日。緩刑
貳年。
    事  實
一、丙○○自民國96年8 月8 日起，受雇於冠芳有限公司（下稱
    冠芳公司）設在臺北縣土城市○○路○ 段1941號「名佳美」
    賣場之「怡聖芳精油專櫃」擔任銷售人員，詎其基於意圖為
    自己不法所有之犯意，於同年月16日下午4 時許，在上開「
    怡聖芳精油專櫃」，趁當日冠芳公司專櫃副理乙○○請假而
    無其他銷售人員在場之際，在未取得冠芳公司負責人丁○○
    或副理乙○○之同意前，竟將其所持有冠芳公司所有之「淨
    化爽膚水」試用品5 瓶（1 瓶市價約新臺幣〈下同〉199 元
    ，總計995 元，下稱系爭試用品），易持有為所有而予以侵
    占入己，並將系爭試用品放置在自己所有之手提包內；嗣於
    同日晚上9 時許，丙○○欲持系爭試用品下班離去之際，遭
    「名佳美」賣場之客服人員甲○○檢查時發現該手提包內有
    系爭試用品，隨即通知冠芳公司專櫃副理乙○○到場處理，
    其仍於未獲得乙○○同意前，將系爭試用品攜帶離去，迨至
    同年月18日，因丙○○猶未將系爭試用品返還冠芳公司，乙○○始報警處理，而查悉上情。
二、案經臺北縣政府警察局土城分局報告偵辦。
    理  由
壹、程序方面有關證據能力部分：刑事訴訟法第159 條第1 項雖
    規定，被告以外之人於審判外之言詞或書面陳述，除法律有
    規定外，不得作為證據。惟同法第159 條之5 明定：「被告
    以外之人於審判外之陳述，雖不符前4 條之規定，而經當事
    人於審判程序同意作為證據，法院審酌該言詞陳述或書面陳
    述作成時之情況，認為適當者，亦得為證據。」、「當事人
    、代理人或辯護人於法院調查證據時，知有第159 條第1 項
    不得為證據之情形，而未於言詞辯論終結前聲明異議者，視
    為有前項之同意。」，其立法理由在於傳聞證據未經當事人
    之反對詰問予以核實，乃排斥其證據能力。惟當事人如放棄
    對原供述人之反對詰問權，於審判程序表示同意該等傳聞證
    據可作為證據，此時，法院除認該傳聞證據欠缺適當性外，
    自可承認其證據能力。又當事人、代理人或辯護人於調查證
    據時，知有刑事訴訟法第159 條第1 項不得為證據之情形，
    卻表示「對於證據調查無異議」、「沒有意見」等意思，而
    未於言詞辯論終結前聲明異議者，應視為已有將該等傳聞證
    據採為證據之同意，最高法院93年度台上字第3533號、94年
    度台上字第2976號判決亦採同一見解。經查：本案被告丙○○及檢察官於本院審判期日，對於下列經本院調查之證據方
    法，均表示對證據能力不爭執，復於審判期日就本院一一提
    示之前揭證據方法於言詞辯論終結前，均亦未就所調查之證
    據主張有刑事訴訟法第159 條第1 項不得為證據之情形，是
    參照上開說明要旨，本案經調查之證據，均有證據能力，合
    先敘明。
貳、實體方面：
一、訊據被告丙○○固坦承伊於上開時、地，任職於該專櫃擔任
    銷售人員，並於96年8 月16日取走冠芳公司所有之系爭試用
    品之事實，惟矢口否認有何業務侵占之犯行，並辯稱：伊事
    前及事後均經副理乙○○同意，因伊向乙○○告知欲贈與客
    戶及親朋好友而經施叔芳同意，伊才將系爭試用品帶走；伊
    並不知公司就客戶贈品或試用品之規定云云置辯。經查：
(一)、被告於上開時、地，取走其業務上所持有之冠芳公司所有之
    系爭試用品之事實，業經被告迭於警詢、偵訊及本院訊問時
    均坦認屬實，核與證人乙○○於警詢、偵訊及本院審理時具
    結證述及證人甲○○於警詢及本院審理時具結證述之情節（
    詳見偵查卷第9 、11、24至25頁及本院卷第32至36頁）相符
    ，並有系爭試用品照片1 幀、贓物認領保管單1 紙、專櫃人
    事資料表1 份（詳見偵查卷第17至20頁）在卷可稽，是上開
    事實，堪以認定無訛。
(二)、本案爭點在於被告取走系爭試用品時，是否未經被害人冠芳
    公司之同意而構成侵占犯行？本院審酌下列證據後，認被告
    並未取得被害人冠芳公司之同意而侵占系爭試用品，茲分述
    如下：
１、衡諸證人甲○○檢查被告手提包而發現系爭試用品，隨即打
    電話通知證人乙○○稱：丙○○背包裡有你們專櫃的東西等
    語明確（詳見本院卷第32頁），茍被告於案發前已得證人乙○○之同意者，何以證人乙○○未於電話中直接告知證人甲○○此事而尚需耗費十幾分鐘後至現場查看？且證人乙○○
    至現場後，何以未立即查看後同意被告將系爭試用品帶走，
    反將被告帶至該專櫃前詢問？則被告辯稱：已得施叔芳同意
    云云，顯有疑義。
２、又觀諸被告於警詢時先供述：系爭試用品，伊要帶回家試用
    云云（詳見偵查卷第5 頁），而於偵訊時又供述：客人陳盈
    芳要伊送她幾瓶樣品；陳盈芳說她逛街時會來土城名佳美，
    伊再拿給她云云（詳見偵查卷第24頁），以及於本院準備程
    序訊問時供述：伊將系爭試用品帶回去給客戶及親朋好友試
    用云云（詳見本院卷第15頁）、於本院審理期日訊問時供述
    ：伊要拿給自己及親友使用；親友就是家人，媽媽、堂妹3
    位、叔叔；（5 瓶如何分給你、媽媽、堂妹3 位及叔叔共6
    人？）5 瓶可以用很久云云（詳見本院卷第39頁），是被告
    究竟是要將系爭試用品供客人陳盈芳或自己或親友試用乙節
    ，被告之前後供述顯有不一，且茍客人陳盈芳欲至該專櫃向
    被告拿取者，何以被告卻將試用品攜回家中？此顯與被告前
    開供述相互矛盾，則被告上開前後不一且矛盾之供述，殊難
    逕予採信。
３、再參酌證人施叔芳迭於警詢、偵訊及本院審理時均證述：曾
    口頭上告知被告，客人填寫資料贈送贈品，且消費滿2,000
    元可以送1 瓶試用品等語（詳見偵查卷第9 、24頁及本院卷
    第36頁）明確，而被告既已至該專櫃任職1 星期，對於冠芳
    公司前揭規定應知之甚詳，否則，被告如何在不清楚公司規
    定而獨自一人在櫃檯銷售產品？況證人甲○○將被告背包及
    系爭試用品再交予被告乙事，並非基於證人乙○○之告知及
    同意等情，業據證人甲○○於本院審理時證述甚明（詳見本
    院卷第33頁），核與證人乙○○於本院審理時證述（詳見本
    院卷第36頁）之情節相合，可知，因證人甲○○未與乙○○
    確認，而使被告將系爭試用品攜離；況縱認證人乙○○於案
    發後同意被告取走系爭試用品，然侵占罪為即成犯，於持有
    人將持有他人之物變易為所有之意思時，即行成立（最高法
    院67年台上2662號判例意旨足資參照），是被告在該專櫃拿
    取系爭試用品至自己手提包時，其侵占犯行既已成立，被告
    於案發後是否果得證人乙○○之同意，仍無礙於被告侵占犯
    行業已成立。故被告辯稱：伊並無侵占之意思云云，即屬事
    後卸責之詞，不足採信。
(三)、綜上所述，本件事證已臻明確，被告犯行堪以認定，應予依
    法論科。
二、論罪科刑部分：
(一)、核被告所為，係犯刑法第336 條第2 項之業務侵占罪。至檢
    察官雖起訴認被告竊取系爭化妝品，而涉犯刑法第320 條第
    1 項之竊盜罪嫌云云，業經公訴人當庭更正犯罪事實及所犯
    法條（詳見本院卷第15頁），附此敘明。
(二)、爰審酌被告利用擔任專櫃小姐之便而侵占被害人冠芳公司所
    有之系爭化妝品，其犯罪之動機、目的及手段實屬可議，且
    犯後飾詞否認犯行，態度不佳，惟其素行尚可，此有臺灣高
    等法院被告前案紀錄表1 份在卷供參，及被害財物之價值尚
    屬輕微，且業由被害人領回，並已與被害人達成和解，獲得
    被害人之宥恕（詳見本院卷第42頁），兼衡其智識程度、生
    活狀況等一切情狀，量處如主文所示之刑，併予諭知易科罰
    金之折算標準。末查，被告前未曾受有期徒刑以上刑之宣告
    ，此有上開紀錄表可證，因一時失慮，偶罹刑典，事後已向
    被害人表示歉意，並獲得被害人宥恕，經此偵審及刑之宣告
    後，應知警惕而無再犯之虞，且公訴人亦當庭表示同意給予
    被告緩刑之自新機會（詳見本院眷地43頁），本院因認暫不
    執行其刑為當，予以宣告緩刑，用啟自新。
據上論斷，應依刑事訴訟法第第299 條第1 項前段，刑法第336
條第2 項、第41條第1 項前段、第74條第1 項第1 款，刑法施行
法第1 條之1第1項、第2項前段，判決如主文。
本案經檢察官彭聖斐到庭執行職務。
中    華    民    國    97    年    1     月    29    日
                  刑事第六庭審判長法  官  高文淵
                                  法  官  林鈺琅
                                  法  官  饒金鳳
以上正本證明與原本無異。
如不服本判決，應於判決送達後10日內，向本院提出上訴書狀，
且上訴書狀應敘述具體理由，而上訴書狀未敘述上訴理由者，應
於上訴期間（即自收受判決書之翌日起算10日）屆滿後20日內補
提理由書。
                                  書記官  王春森
中    華    民    國    97    年    1     月    29    日
附錄本案論罪科刑法條全文：
刑法第 336條第2項：
對於業務上所持有之物，犯前條第1 項之罪者，處6 月以上、5
年以下有期徒刑，得併科3 千元以下罰金。


司法院資訊處製作；財團法人民間司法改革基金會備份。
